臺灣宜蘭地方法院刑事判決　　　　　　　　　　　　　九十一年度交易字第六一號
　　公　訴　人　臺灣宜蘭地方法院檢察署檢察官
　　被　　　告　甲○○
右列被告因過失傷害案件，經檢察官提起公訴（九十一年度調偵字第九號），本院判
決如左：
    主  文
甲○○因過失傷害人，處拘役伍拾日，如易科罰金，以佰元折算壹日。
    事  實
一、甲○○於民國九十年十月十八日上午，於飲用酒類後尚未達不能安全駕駛之程度
    ，明知未領有駕駛執照，竟仍駕駛他人所有之ＩＵ─五五０九號自用小貨車，沿
    臺九線省道由花蓮往蘇澳方向行駛。於同日上午七時二十分許途經臺九線省道一
    三九公里又三百五十公尺處而左轉彎時，本應注意汽車行駛至無號誌交岔路口時
    ，轉彎車應暫停讓直行車先行；而依當時天候晴、有日間自然光線及路況、路面
    乾燥、視距均良好等情形觀之，又無不能注意之情事，仍疏未注意，在行經前揭
    無號誌之交岔路口而左轉武塔方向時，復疏未暫停讓直行車輛先行，適有乙○○
騎乘牌號碼ＪＪ二─四五二號機車搭載丙○○，亦疏未注意於行經無限速標誌之
    郊外道路時，時速不得逾四十公里，竟貿然以時速六、七十公里之車速超速行駛
    ，甲○○於左轉彎時未停讓直行之乙○○先行，雙方乃在前揭交叉路口發生碰撞
    ，因而致乙○○受有頭部外傷、臉部多處挫傷及撕裂傷、胸部及左手腕、左手肘
    、左膝挫傷、左眼結膜下出血及角膜撕裂傷並角膜糜爛等傷害，而丙○○亦因此
    受有頭部外傷及頭皮撕裂傷、臉部裂傷、左小腿撕脫傷及擦傷、左小腿撕裂傷與
    挫傷及骨盆挫傷等傷害，並當場測得甲○○呼氣酒精濃度達每公升零點三四毫克
    。
二、案經乙○○及丙○○訴請宜蘭縣警察局蘇澳分局報請臺灣宜蘭地方法院檢察署檢
    察官偵查起訴。
    理  由
一、訊據被告甲○○固不否認於前揭交叉路口左轉彎時與告訴人乙○○、丙○○發生
    碰撞，惟矢口否認有何過失，辯稱：伊當時是轉彎車，對方是直行車，伊已經過
    了道路中間，是他們撞到伊車子的後面，不是伊撞他們的，伊已經完成轉彎才被
    他們撞到後面云云。經查：
（一）右揭事實，業據告訴人於警訊、偵查及本院調查、審理中指訴綦詳，並有宜蘭
      縣警察局道路交通事故調查報告表、現場照片四張、酒精濃度測試表一紙在卷
      可稽。而告訴人乙○○受有頭部外傷、臉部多處挫傷及撕裂傷、胸部及左手腕
      、左手肘、左膝挫傷、左眼結膜下出血及角膜撕裂傷並角膜糜爛等傷害，丙○○受有頭部外傷及頭皮撕裂傷、臉部裂傷、左小腿撕脫傷及擦傷、左小腿撕裂
      傷與挫傷及骨盆挫傷等傷害之情，亦有財團法人羅許基金會羅東博愛醫院診斷
      證明書各一紙存卷足憑。另被告未領有合格執照而駕駛汽車之情，亦據被告自
      承在卷，並有宜蘭縣警察局舉發違反道路交通管理事件通知單一紙附卷可按。
      又證人即本案承辦員警李建國於本院調查中結證稱：本案撞擊點應該是告訴人
      之機車車頭與被告貨車右側側門處撞擊等語；而證人即當時在肇事現場前派出
      所首位發覺事故之員警陳坤山亦於本院調查中結證稱：當時被告還在轉彎中就
      撞擊等語（見本院九十一年八月二日訊問筆錄），再由現場照片觀之，被告貨
      車左側車門處確有一處撞擊凹痕（見偵查卷照片），顯見被告尚在轉彎未完成
      動作之際即與直行之告訴人發生碰撞，是被告所辯已完成轉彎動作後為告訴人
      所追撞云云，不足採信。
（二）按汽車行駛至交叉路口，轉彎車應讓直行車先行，但直行車尚未進入交叉路口
      ，而轉彎車已達中心處開始轉彎，直行車應讓轉彎車先行；飲酒後其吐氣所含
      酒精成分超過每公升零點二五毫克以上者，不得駕車，道路交通規則第一百零
      二條第一項第六款、第一百十四條第二款均分別定有明文。被告於行經前揭路
      段轉彎時，本應注意上述規定，且依當時天候晴、有日間自然光線及路況、路
      面乾燥、視距均良好等情形觀之，又無不能注意之情事，竟疏未注意停讓直行
      車先行，任意轉彎，致告訴人等受傷，被告應有過失，並與告訴人所受傷害間
      ，具有相當因果關係。惟按行車速度依標誌或標線之規定，無標誌或標線者，
      在市區道路時速不得超過三十公里，郊外道路時速不得超過四十公里，道路交
      通安全規則九十三條第一項第一款定有明文，查告訴人乙○○、丙○○於本院
      調查、審理中均自承當時該路段無限速標誌，其機車時速約六、七十公里（見
      本院九十一年五月九日訊問筆錄、九十一年八月十三日訊問筆錄），揆諸前揭
      規定，顯為超速行駛，告訴人乙○○亦與有過失，惟不得以此解免被告之過失
      責任。而本案經送臺灣省基宜區車輛行車事故鑑定委員會鑑定後，認「一、甲○○無照、酒精濃度過量駕駛自用小貨車，行經無號誌丁字路口左轉彎，未停
      讓迎面執行乙○○車先行，為肇事主因。二、乙○○駕駛重機車行經無號誌丁
      字路口，未減速慢行致與甲○○撞擊，為肇事次因」，有該會九十一年二月六
      日基宜鑑字第九一００一二號鑑定意見書附卷足參，亦同本院之見解，是本件
      事證明確，被告過失傷害犯行堪以認定。
三、核被告甲○○所為，係犯刑法第二百八十四條第一項之過失傷害罪。而被告一過
    失行為，同時致二人受有傷害，為想像競合犯，應從一重之過失傷害罪處斷。又
    被告未領有合格駕駛執照且飲用酒類後駕車肇事，因而致人受傷，應依道路交通
    管理處罰條例第八十六條第一項加重其刑。爰審酌被告之過失程度、所生之危害
    、肇事後迄今尚未與被害人達成民事和解，及犯罪後態度等一切情狀，量處如主
    文所示之刑，並諭知易科罰金之折算標準，以示懲儆。
四、至被告肇事後測量其呼氣酒精濃度達每公升零點三四毫克，雖已逾道路交通安全
    規則第一百十四條第二款呼氣酒精濃度逾每公升零點二五毫克不得駕車之規定，
    然按呼酒精濃度逾每公升零點二五毫克但未逾每公升零點五五毫克時，僅身體輕
    度協調功能降低，尚未達不能安全駕駛動力交通工具之程度，此有行政院國軍退
    除役官兵輔導委員會臺北榮民總醫院八十八年八月五日（八八）北總內字第二六
    八六八號函一紙附卷可參，故不另論處刑法第一百八十五條之三之酒後駕車罪，
    附此敘明。
據上論斷，應依刑事訴訟法第二百九十九條第一項前段，道路交通管理處罰條例第八
十六條第一項、第二百八十四條第一項、第五十五條、第四十一條第一項，罰金罰鍰
提高標準條例第一條前段、第二條，判決如主文。
本案經檢察官劉憲英到庭執行職務。
中      華      民      國    九十一    年     八     月     二十七     日
                                      臺灣宜蘭地方法院刑事第二庭
                                          審判長法  官  黃  永  勝
                                                法  官  鄭  貽  馨
                                                法  官  郭  顏  毓
右正本證明與原本無異。
如不服本判決，應於判決送達後十日內向本院提出上訴狀。（應附繕本）
                                                書記官  莊  淑  茹
中      華      民      國    九十一    年     八     月     二十八  日
附錄本案論罪科刑法條全文：
刑法第二百八十四條
因過失傷害人者，處六月以下有期徒刑、拘役或五百元以下罰金，致重傷者，處一年
以下有期徒刑、拘役或五百元以下罰金。
從事業務之人，因業務上之過失傷害人者，處一年以下有期徒刑、拘役或一千元以下
罰金，致重傷者，處三年以下有期徒刑、拘役或二千元以下罰金。
